【裁判字號】    98,訴,1783
【裁判日期】    981130
【裁判案由】    偽造文書等
【裁判全文】
臺灣臺北地方法院刑事判決              98年度訴字第1783號
公  訴  人  臺灣臺北地方法院檢察署檢察官
被      告  甲○○原名魏文良.
上列被告因偽造文書等案件，經檢察官提起公訴（98年度偵緝字
第1633號），被告於準備程序中為有罪之陳述，本院合議庭裁定
改由受命法官獨任以簡式審判程序審理，判決如下：
    主      文
甲○○犯行使偽造公文書罪，參罪，各處有期徒刑壹年。應執行
有期徒刑貳年。附表編號壹至肆號偽造公文書上偽造之公印文，
共玖枚，均沒收。
    事實及理由
一、本案之犯罪事實、證據，除犯罪事實部分補充更正：「（一
    ）於民國97年2月9日，在臺北縣新店市○○路某不知名刻印
    店」、「（二）於 97年3月10日，在上開刻印店」、「（三
    ）於 97年7月底，在上開刻印店」；證據部分補充：「被告
    於本院訊問時之自白」外，餘均引用如附件檢察官起訴書之
    記載。
二、本件被告甲○○所犯偽造文書等罪，非為死刑、無期徒刑、
    最輕本刑為 3年以上有期徒刑之罪，或高等法院管轄第一審
    案件，且被告於本院準備程序中，先就被訴事實為有罪之陳
    述，於經告知被告簡式審判程序之旨，並聽取當事人之意見
    後，由本院合議庭裁定適用簡式審判程序。
三、按公文書係指公務員職務上製作之文書，刑法第 10條第3項
    定有明文；而刑法上偽造文書罪，係著重於保護公共信用之
    法益，即使該偽造文書所載名義製作人實無其人，而社會上
    一般人仍有誤信其為真正文書之危險，仍難阻卻犯罪之成立
    （最高法院54年台上字第1404號判例意旨參照）。又刑法上
    所稱之公文書，係指公務員職務上製作之文書，若由形式上
    觀察文書之製作人為公務員且文書之內容係就公務員職務上
    之事項所製作，即使該偽造之公文書上所載製作名義機關不
    存在或該文書所載之內容並非該管公務員職務上所管轄，惟
    社會上一般人無法辨識而仍有誤信其為真正之危險時，仍難
    謂其非公文書。查卷附偽造之「台灣台北地方法院民事執行
    處（函）」、「信託財產各類所得憑單」、「提存通知書」
    ，形式上已表明係臺灣臺北地方法院民事執行處、財政部國
    稅局所出具，其內容又係關於民事提存金額及所得稅信託扣
    繳案件之情形，自有表彰該等公署公務員本於職務而製作之
    意，縱該等文書所載製作名義人係屬虛構，然依前揭說明，
    仍屬公文書。
四、次按刑法所謂公印，係指公署或公務員職務上所使用之印信
    而言；所謂公印或公印文，係專指表示公署或公務員資格之
    印信而言，即俗稱大印與小官印及其印文（最高法院22年上
    字第1904號及69年台上字第693 號判例參照）。又公印之形
    式凡符合印信條例規定之要件而製頒，無論為印、關防、職
    章、圖記，如足以表示其為公務主體之同一性者，均屬之（
    最高法院89年度台上字第3155號判決參照）。而不符印信條
    例規定或不足以表示公署或公務員之資格之印文，如機關長
    官之簽名章僅屬於代替簽名用之普通印章，即不得謂之公印
    （最高法院86年度台上字第4631號判決參照）。查上揭「台
    灣台北地方法院民事執行處（函）」上偽造之「檢察官楊志
    盛」、「法官戴維廷」；「信託財產各類所得憑單」上偽造
    之「科長蘇登貴」、「經辦林文賢」、「稽核洪茂源」，係
    職銜章，非屬於代替簽名用之普通印章，是與上開「台灣台
    北地方法院民事執行處（函）」及「提存通知書」上偽造之
    「台灣台北地方法院民事執行處」；「信託財產各類所得憑
    單」上偽造之「財政部國稅局稽核章」，均屬公印範疇，洵
    堪認定。
五、核被告甲○○所為，係犯刑法第216條、第211條行使偽造公
    文書罪、第339條第1項之詐欺取財罪。被告偽造如附表所示
    之偽造公文書 4紙後，再持以行使，其偽造公文書之低度行
    為，應為行使之高度行為所吸收；又如附表編號1至4所示偽
    造公文書上偽造之公印文，乃被告所為偽造公印文之行為，
    應為偽造公文書之階段行為，均不另論罪。被告所犯上開行
    使偽造公文書及詐欺取財罪間，係以一行為同時觸犯數罪名
    ，為想像競合犯，應從一重論以行使偽造公文書罪。被告上
    開犯罪事實一（三）之行使偽造「提存通知書」及「製單編
    號07386 信託財產各類所得憑單」公文書之犯行，係密切時
    間內實施，各行為之獨立性薄弱，依一般社會通念，應評價
    為數個舉動之接續進行，為接續犯，應論以一罪。被告前後
    3 次行使偽造公文書之犯行，有相當之時間區隔，犯意各別
    ，應予分論併罰。爰審酌被告素行，犯罪之動機、目的、手
    段，與被害人之關係，所造成被害人之損害，及其冒用司法
    及稅務機關名義詐欺，視公權力於無物，嚴重戕害政府機關
    威信，影響社會治安風氣，且迄未與被害人和解，賠償損失
    ，惟犯後坦承犯行，態度良好，兼衡其生活狀況、智識程度
    等一切情狀，分別量處如主文所示之刑，並定其應執行刑，
    以資懲儆。偽造之「台灣台北地方法院民事執行處（函）」
    、「製單編號06231信託財產各類所得憑單」、「提存通知
    書」及「製單編號07386信託財產各類所得憑單」各1紙，雖
    屬供犯罪所用之物，然已交被害人收執，非屬被告所有之物
    ，固不為沒收之宣告，其上如附表編號1至4所示之偽造公文
    書上偽造之公印文，共9枚，則併依刑法第219條宣告沒收。
據上論斷，應依刑事訴訟法第 273條之1第1項、第299條第1項前
段、第310條之2、第 454條第2項，刑法211條、第216條、第219
條、第339條第1項、第51條第5款、第55條前段，判決如主文。
本案經檢察官蘇維達到庭執行職務
中    華    民    國    98    年    11    月    30    日
                  刑事第八庭    法  官  詹慶堂
以上正本證明與原本無異。
如不服本判決應於收受送達後10日內向本院提出上訴書狀，並應
敘述具體理由；其未敘述上訴理由者，應於上訴期間屆滿後20日
內向本院補提理由書（均須按他造當事人之人數附繕本）「切勿
逕送上級法院」。告訴人或被害人如對於本判決不服者，應具備
理由請求檢察官上訴，其上訴期間之計算係以檢察官收受判決正
本之日期為準。
                                書記官  蔡易霖
中    華    民    國    98    年    11    月    30    日
刑法第211條
偽造、變造公文書，足以生損害於公眾或他人者，處 1 年以上
7 年以下有期徒刑。
刑法第216條
行使第 210 條至第 215 條之文書者，依偽造、變造文書或登載
不實事項或使登載不實事項之規定處斷。
刑法第339條
意圖為自己或第三人不法之所有，以詐術使人將本人或第三人之
物交付者，處5年以下有期徒刑、拘役或科或併科1千元以下罰金
。
以前項方法得財產上不法之利益或使第三人得之者，亦同。
前二項之未遂犯罰之。

司法院資訊處製作；財團法人民間司法改革基金會備份。
